臺灣臺中地方法院刑事裁定            100年度撤緩字第101號
聲  請  人  臺灣臺中地方法院檢察署檢察官
受  刑  人  施幼儷
上列聲請人因受刑人肇事逃逸等案件（臺灣高等法院臺中分院九
十七年度交上訴字第二四五九號），聲請撤銷緩刑之宣告，本院
裁定如下：
    主  文
聲請駁回。
    理  由
一、聲請意旨略稱：受刑人施幼儷因肇事逃逸等案件，前經臺灣
    高等法院臺中分院以九十七年度交上訴字第二四五九號判決
    判處應執行有期徒刑八月，緩刑三年，並於民國九十八年二
    月二日確定。惟受刑人於緩刑期內之一百年二月五日復犯違
    背安全駕駛致交通危險罪，經本院以一００年度中交簡字第
    四三七號判決判處拘役五十日，如易科罰金以新臺幣一千元
    折算一日，已於一百年三月二十一日確定在案。因認受刑人
    於緩刑期內更犯公共危險罪章之案件，且所犯均與駕駛行為
    有關，足認前案緩刑宣告並無法達到改過遷善矯治之效，而
    聲請將上述緩刑之宣告予以撤銷。
二、依刑法第七十五條之一第一項第二款規定，緩刑期內因故意
    犯他罪，而在緩刑期內受六月以下有期徒刑、拘役或罰金之
    宣告確定，且足認原宣告之緩刑難收預期效果，而有執行刑
    罰之必要者，「得」撤銷其緩刑宣告。考其立法意旨略以：
    關於緩刑之撤銷，現行法第七十五條第一項固已設有二款應
    撤銷之原因；至得撤銷緩刑之原因，則僅於保安處分章內第
    九十三條第三項與撤銷假釋合併加以規定，體例上不相連貫
    ，實用上亦欠彈性，爰參酌德國及奧地利現行立法例增訂得
    撤銷緩刑之原因，其中現行關於緩刑前或緩刑期間故意犯他
    罪，而在緩刑期內受得易科罰金之有期徒刑之宣告者（現行
    法已修正為受六月以下有期徒刑、拘役或罰金之宣告），列
    為應撤銷緩刑之事由，因認過於嚴苛，而排除第七十五條應
    撤銷緩刑之事由，移列至得撤銷緩刑事由，俾使「法官依被
    告再犯情節，而裁量是否撤銷先前緩刑之宣告」，以資彈性
    適用。且本條採用裁量撤銷主義，賦予法院撤銷與否之權限
    ，特於第一項規定實質要件為「足認原宣告之緩刑難收其預
    期效果，而有執行刑罰之必要」，供作審認之標準。亦即於
    上揭「得」撤銷緩刑之情形，法官應依職權本於合目的性之
    裁量，妥適審酌被告所犯前後數罪間，關於法益侵害之性質
    、再犯之原因、違反法規範之情節是否重大、被告主觀犯意
    所顯現之惡性及其反社會性等情，是否已使前案原為促使惡
    性輕微之被告或偶發犯、初犯改過自新而宣告之緩刑，已難
    收其預期之效果，而確有執行刑罰之必要，此與刑法第七十
    五條第一項所定二款要件有一具備，即毋庸再行審酌其他情
    狀，應逕予撤銷緩刑之情形完全不同。故在緩刑期內因故意
    犯他罪，而在緩刑期內受六月以下有期徒刑、拘役或罰金之
    宣告確定者，並非一律撤銷其緩刑宣告，應由法院斟酌原宣
    告之緩刑是否難收預期效果，而有執行刑罰之必要，再決定
    是否撤銷緩刑之宣告。
三、經查：本件受刑人於緩刑期內即一百年二月五日，更犯違背
    安全駕駛致交通危險案件，而在緩刑期內受拘役五十日之宣
    告確定，聲請事實固與「緩刑期內因故意犯他罪，而在緩刑
    期內受六月以下有期徒刑、拘役或罰金之宣告確定者」之要
    件相符，惟經本院調取前後二案之卷宗資料核閱結果，發現
    受刑人於前案即臺灣高等法院臺中分院九十七年度交上訴字
    第二四五九號肇事逃逸等案件中，係因停等紅燈時急於撿拾
    車內掉落之物品，故而疏未注意追撞前方車輛致人受傷，復
    於肇事後加速駛離現場；至於受刑人在後案即本院一００年
    度中交簡字第四三七號違背安全駕駛致交通危險案件中，則
    因其與互撞之另一機車騎士均有酒後駕車之情事，致使渠等
    未能注意前方車況及燈光號誌之變換，因而發生碰撞肇事；
    此觀卷附偵訊筆錄、交通事故談話紀錄表即明。是以受刑人
    所犯先後二案雖均與道路交通案件有關，然細究其犯罪情節
    及犯意輕重，或為交通過失及畏罪逃逸，或為飲酒至醉仍執
    意駕車，難謂有何雷同或全然相符之處，非可僅因先後二案
    均與駕車行為有關，即可遽認受刑人並未從中記取教訓而無
    改過遷善之可能。尤其現今社會中車輛之使用甚為普遍，基
    於生活便利或通勤工作之所需，駕車交通往來已屬不可或缺
    ，相對於其他犯罪型態而言，與道路交通有關之犯罪行為，
    其發生機率亦相對提高。則受刑人倘就相同或近似之交通犯
    罪一再實施，顯係不思警惕而無所忌憚，此時法院撤銷其緩
    刑宣告，即屬對其反覆實施犯罪所彰顯主觀惡性及反社會性
    之適當回應；但若受刑人係因使用交通工具之普遍性，較有
    機會涉犯其他種類之交通犯罪而受刑之宣告，則是否據以撤
    銷緩刑，即應參酌前述法益侵害之性質、再犯之原因、違反
    法規範之情節是否重大、主觀犯意所顯現之惡性及其反社會
    性等情，以憑判斷。受刑人所犯前後二案，除均使用自用小
    客車或機車等交通工具外，其餘關於犯罪動機、目的、手段
    等情，均無任何近似之處，犯罪情節更屬截然有別，觀諸其
    所違犯刑法條文之規範保護目的，亦非完全相同，已難率認
    原宣告之緩刑難收預期效果。況受刑人一經法院撤銷緩刑，
    所面臨者乃有期徒刑八月之刑期，且須入監服刑而無易科罰
    金之機會，對其個人權益及家庭生活之衝擊影響至鉅，撤銷
    緩刑之決定自應更為審慎，所憑事由亦應合乎比例原則。受
    刑人於後案中所犯經法院判處拘役五十日，且可易科罰金，
    與其緩刑遭到撤銷後所須執行之刑罰相較，二者差異甚大，
    倘因相對輕微案件而使受刑人必須入監執行有期徒刑八月，
    致剝奪其人身自由，恐難謂符合相當性或比例性之要求。綜
    上所述，本院仍得期待受刑人藉由前揭緩刑之宣告，促使其
    知所警惕，端正品行。是依卷內現存證據資料，自不能認定
    受刑人已難收前揭緩刑宣告所預期之效果，而有執行刑罰之
    必要，本件聲請容有未洽，應予駁回。
四、依刑事訴訟法第四百八十六條，裁定如主文。
中    華    民    國   100    年    8     月    31    日
                    刑事第七庭  法  官  高文崇
以上正本證明與原本無異。
如不服本裁定應於送達後5日內向本院提出抗告狀(應附繕本)並
敘述抗告之理由。
                                書記官  葉卉羚
中    華    民    國   100    年    8     月    31    日